【裁判字號】    95,台上,848
【裁判日期】    950217
【裁判案由】    偽造有價證券
【裁判全文】
最高法院刑事判決              九十五年度台上字第八四八號
    上  訴  人  甲○○
上列上訴人因偽造有價證券案件，不服台灣高等法院中華民國九
十四年十二月七日第二審更審判決（九十四年度上更(一)字第三七
五號，起訴案號：台灣台北地方法院檢察署八十六年度偵字第二
三五四二號），提起上訴，本院判決如下：
    主  文
原判決撤銷，發回台灣高等法院。
    理  由
本件原判決認定：上訴人甲○○因積欠吳俊彥（原名吳文信）新
台幣（下同）三百萬元之債務，經吳俊彥得知上訴人居住之台北
市○○區○○街一三六號二樓之不動產，係屬上訴人之妻陳月娥
所有，遂要求上訴人所出具之票據或借據等，應以陳月娥為保證
人。民國八十六年二月二十八日上午，吳俊彥前往上址，要求上
訴人清償債務，上訴人竟基於意圖供行使之用而偽造本票及行使
偽造私文書之犯意，未經陳月娥之同意，於其所簽發如原判決附
表一所示之本票上，偽造陳月娥之署名、指印，並持其前於不詳
時地，委由不知情之成年人所偽刻之陳月娥印章一枚，蓋於其上
，偽造以陳月娥為共同發票人之本票三紙；且為擔保該附表一編
號三及編號二之本票債務，又以上開偽造「陳月娥」之署名、指
印及蓋用偽造印章之方式，同時偽造如原判決附表二所示之借據
二紙，嗣交由吳俊彥收執而行使之，足以生損害於陳月娥等情。
因而撤銷第一審之科刑判決，改判仍論上訴人以意圖供行使之用
，而偽造有價證券罪，處有期徒刑參年貳月，並諭知如原判決附
表一所示本票上偽造陳月娥為發票人部分之署押、印文及原判決
附表二所示借據上偽造陳月娥之署押、印文，暨偽造陳月娥之印
章壹枚均沒收，固非無見。
惟按：(一)、客觀上為法院認定事實及適用法律基礎之證據，雖已
調查而其內容尚未明瞭者，即與未經調查無異，如遽行判決，仍
屬應於審判期日調查之證據而未予調查之違法。原判決認定該判
決附表一所示本票上之指印，係上訴人所捺，亦屬偽造陳月娥之
署押等情，係以上訴人坦承各該指印係其按捺，且經法務部調查
局鑑定與上訴人之指紋相符，有該局九十年十月十五日（九０）
陸（二）字第九００五八三六三號鑑定通知書可稽，為其憑據。
然依原判決認定之事實，上訴人偽造陳月娥名義為共同發票人之
前揭本票上，已有偽造之陳月娥署名及印文；而上訴人本人亦係
前揭本票之發票人等情，倘若不虛，則上訴人於各該本票上按捺
之指印，其真意究係附麗於自己為發票人，抑或冒用陳月娥名義
共同發票之部分而為？即欠明瞭，而非全無疑義，自有釐清究明
之必要。原審就此未詳加調查，並說明其論斷之理由，遽為判決
，難謂無調查職責未盡及判決理由不備之違背法令。(二)、依刑法
第二百零五條之規定，偽造之有價證券係採義務沒收主義，不問
屬於犯人與否，均應沒收之。原判決既認定如原判決附表一所示
之本票，其中發票人陳月娥部分係屬偽造（上訴人為發票人部分
則為真正），自應就前揭本票有關偽造陳月娥為發票人之部分宣
告沒收，始為適法；乃其僅就該偽造部分之署押及印文諭知沒收
，併有判決適用法則不當之違誤。以上或為上訴意旨所指摘，或
為本院得依職權調查之事項，應認原判決仍有撤銷發回之原因。
據上論結，應依刑事訴訟法第三百九十七條、第四百零一條，判
決如主文。
中    華    民    國  九十五  年    二    月   十七   日
                      最高法院刑事第六庭
                          審判長法官  林  增  福
                                法官  邵  燕  玲
                                法官  張  清  埤
                                法官  陳  朱  貴
                                法官  吳  昆  仁
      本件正本證明與原本無異
                                      書  記  官
中    華    民    國  九十五  年    二    月  二十三  日
                                                      Ｑ


司法院資訊處製作；財團法人民間司法改革基金會備份。
